【裁判字號】    90,交易,439
【裁判日期】    901220
【裁判案由】    過失傷害等
【裁判全文】
臺灣臺南地方法院刑事判決                        九十年度交易字第四三九號
    公  訴  人  臺灣台南地方法院檢察署檢察官
    被      告  乙○○
右列被告因公共危險等案件，經檢察官提起公訴（九十年度偵字第一○○○八號），
本院判決如左：
    主  文
乙○○服用酒類，不能安全駕駛動力交通工具而駕駛，處拘役伍拾伍日，如易科罰金
，以參佰元折算壹日；又因過失傷害人，處有期徒刑肆月，如易科罰金，以參佰元折
算壹日。
    事  實
一、乙○○於民國九十年三月三十日十九時許起，在台南縣官田隆本「村利澤餐廳」
    與同事會餐飲酒。飲酒後，理應注意飲用酒類後，吐氣所含酒精濃度超過每公升
    ０‧二五毫克以上者，將為酒力所困，辨識力、注意力、反應力均不如常，依規
    定不得駕車，且其當時確已無法安全駕駛動力交通工具，仍於同日二十一時許，
    駕駛車號ＴＤ─七五五五號自用小客車，沿台一線公路由南往北行駛，欲返回家
    中。於同日二十一時二十分許，途經台南縣官田鄉○○村○○○○路二九八、四
    公里北向處時，亦應注意車前狀況，並隨時採取必要之安全措施。而依當時情形
    ，天候晴、雖為夜間然有照明、省道、直路、路面乾燥、無缺陷、視距良好，等
    情，又無不能注意之情事，竟疏於注意，於上開路段時，自慢車道超越前方不明
    車號之大貨車後，加速行駛，撞及沿同向於快車道之外線車道行駛，由甲○○所
    駕駛之車號Ｃ８─一六０六號小客貨車，致甲○○所駕駛之小客貨車翻覆，因而
    受有「頭部外傷、胸背腹部挫傷」之傷害。嗣乙○○及甲○○經送往財團法人台
    灣基督長老教會新樓醫院麻豆分院急救，乙○○經抽血測得其血液中所含酒精濃
    度值為二九八ＭＧ／ＤＬ（經換算吐氣所含之酒精濃度為每公升一、四九毫克）
    ，而查獲上情。
二、案經甲○○訴由台南縣警察局麻豆分局報告臺灣臺南地方法院檢察署檢察官偵查
    起訴。
    理  由
一、訊據被告乙○○對於右述時、地，酒後駕車，疏於注意，自慢車道超越前方大貨
    車，撞及沿同向於快車道行駛，甲○○所駕駛之小客貨車，致甲○○受有「頭部
    外傷、腹部挫傷」之傷害。及乙○○經抽血測得其血液中所含酒精濃度值為二九
    八ＭＧ／ＤＬ（經換算吐氣所含之酒精濃度為每公升一、四九毫克）等情均自白
    不諱。
二、經查：右述犯罪事實，業據告訴人甲○○於警訊時及本院審理中指訴甚詳，且有
    台南縣警察局道路交通事故調查報告表一紙、現場照片十五張及財團法人台灣基
    督長老教會新樓醫院麻豆分院九十年七月二十七日新樓麻歷字第九○二一七號函
    所附之生化檢驗單、刑法第一百八十五條之三案件測試觀察紀錄表及舉發通知單
    各一份附卷可參。又告訴人因本件車禍，而受有如事實欄所載之傷害，則有財團
    法人台灣基督長老教會新樓醫院九十年六月十九日新字第四九二六號診斷證明書
    一紙在卷足憑。
三、按刑法第一百八十五條之三所稱服用酒類或其他相類之物，不能安全駕駛動力交
    通工具之公共危險條款，係屬抽象危險犯之規定，此種抽象危險係伴隨飲酒過量
    之行為而當然成立。換言之，只需客觀上有此種行為出現，危險即視為存在，其
    是否果真肇事，均不影響公共危險罪責之成立；若其果真肇駕車肇禍，其不能安
    全駕駛動力交通工具之情形，則更不待言。另參考德、美等國之認定標準，對於
    酒精濃度呼氣已達每公升零點五五毫克，或血液濃度達百分之零點一一以上，肇
    事率為一般正常人之十倍，均認為已達「不能安全駕駛」之程度（此有法務部八
    十八年五月十八日法八八檢字第一六六九號函可資參照）。又依醫學研究，血液
    酒精濃度為呼氣酒精濃度之二千一百倍至二千三百倍，而人體血液酒精濃度之消
    減速率，為每小時減少每百公升十五至二十毫克等結果，復有國立臺灣大學醫學
    院八十五年九月二十五日（八五）醫秘字第二０八二號函可考。本件被告肇事後
    ，在醫院檢測其血液所含酒精濃度為二九八MG/DL，有前述生化檢驗單及刑法第
    一百八十五條之三案件測試觀察紀錄表各一份存卷可佐。經換算為吐氣酒精濃度
    ，則為每公升一點四九毫克，參照前開說明，顯見被告飲酒後駕車肇事時，業已
    達於不能安全駕駛動力交通工具之程度。此外，被告嗣後更因酒後駕車操控能力
    變差，而有不能安全駕駛之行為，以致肇事，此益證被告飲酒後駕駛小客車時，
    確已處於不能安全駕駛之狀態。
四、次按汽車行駛時，駕駛人應注意車前狀況，並隨時採取必要之安全措施；復按飲
    用酒類後，其吐氣所含之酒精濃度超過每公升０．二五毫克以上者，不得駕車，
    道路交通安全規則第九十四條、第一百十四條第二款分別定有明文，本件被告駕
    車於道路上行駛，理應注意上述道路交通安全規則。而被告於未注意車前狀況，
    並隨時採取必要之安全措施。而依當時情形天候晴、雖為夜間然有照明、省道、
    直路、路面乾燥、無缺陷、視距良好，等情又無不能注意之情事，竟疏於注意，
    於上開路段時，自慢車道超越前方不明車號之大貨車後，加速行駛，撞及沿同向
    於快車道之外線車道行駛，由甲○○所駕駛之小客貨車，致甲○○所駕駛之小客
    貨車翻覆，因而受有傷害。又如前述，被告駕車肇事時之吐氣酒精濃度，經換算
    結果高達每公升一點四九毫克，顯見其飲酒後，吐氣酒精濃度亦已遠遠超過上開
    每公升０．二五毫克之標準。故被告之駕駛行為，顯有過失。
五、核被告所為，係犯刑法第一百八十五條之三之酒後駕駛動力交通工具罪及同法第
    二百八十四條第一項前段之過失傷害罪。另被告此部分所犯之過失傷害罪，復係
    酒後駕車，以致肇事並造成告訴人受傷，依法並應負刑事責任，故需依道路交通
    管理處罰條例第八十六條第一項，加重其刑，公訴意旨漏未斟酌此點，容有未洽
    。至被告所犯上開二罪間，犯罪構成要件不同，行為互殊，應予分論併罰。本院
    審酌被告犯罪之動機、目的，其生活狀況、品行、智識程度，本件犯罪所生之危
    險、損害，及被告酒後仍駕駛小客車在道路上超車肇事，並使告訴人受傷，其過
    失程度，經核實屬嚴重，被告肇事後，經測得之血液酒精濃度，經換算為肇事時
    之吐氣酒精濃度，則高達每公升一點四九毫克，顯見其惡性非淺，另審酌被告犯
    罪後至今均未主動出面與告訴人達成和解，其犯後態度容非良好及斟酌被告辯稱
    ：告訴人請求新台幣一百二十萬元，我只能接受三十五萬元等一切情狀，分別量
    處如主文所示之刑，並各諭知易科罰金之折算標準，以資懲儆。
據上論斷，應依刑事訴訟法第二百九十九條第一項前段，刑法第一百八十五條之三、
第二百八十四條第一項前段、第四十一條第一項前段，道路交通管理處罰條例第八十
六條第一項，罰金罰鍰提高標準條例第一條前段、第二條，判決如主文。
本案經檢察官羅瑞昌到庭執行職務
中      華      民      國      九十      年    十二    月      二十    日
                                     臺灣臺南地方法院交通法庭
                                         法  官  蔡  直  青
右正本證明與原本無異。
如不服本判決，應於判決送達後十日內向本院提出上訴狀( 應附繕本 )。
                                         書記官  孫  鈴  堯
中      華      民      國      九十      年    十二    月    二十一    日
附錄本案論罪科刑法條全文：
刑法第二百八十四條（過失傷害罪）
因過失傷害人者，處六月以下有期徒刑、拘役或五百元以下罰金，致重傷者，處一年
以下有期徒刑、拘役或五百元以下罰金。
刑法第一百八十五條之三
服用毒品、麻醉藥品、酒類或其他相類之物，不能安全駕駛動力交通工具而駕駛者，
處一年以下有期徒刑、拘役或三萬元以下罰金。


司法院資訊處製作；財團法人民間司法改革基金會備份。
